最高法院刑事判決　　　　　　九十四年度台上字第三四一六號
　　上　 訴　 人　台灣高等法院花蓮分院檢察署檢察官
　　上訴人即被告　乙○○
　　　　　　　　　　　　　路2.
　　被　　　　告　甲○○
　　選 任辯護 人　陳祖德律師
上列上訴人等因被告等偽造有價證券案件，不服台灣高等法院花
蓮分院中華民國九十四年二月二十四日第二審更審判決（九十四
年度上更(一)字第一號，起訴案號：台灣花蓮地方法院檢察署八十
八年度偵字第三二五一號、八十九年度偵緝字第八一號），提起
上訴，本院判決如下：
    主  文
原判決關於甲○○部分撤銷，發回台灣高等法院花蓮分院。
其他上訴駁回。
    理  由
一、關於甲○○撤銷發回部分
本件原判決認定乙○○於民國八十五年間，以被告甲○○為連帶
保證人，向花蓮縣富里鄉農會（以下稱富里農會）貸款新台幣（
下同）五十萬元。至八十七年八月間，乙○○因無力繳納本息，
致甲○○所有之不動產遭富里農會查封。甲○○恐其不動產遭拍
賣，乃於八十七年九月七日要求乙○○提供本票，供其調現清償
貸款以撤銷查封。乙○○即於同日以其名義簽發面額為六十萬元
之本票一紙交付甲○○，惟甲○○認乙○○並無資力，乃要求乙
○○另找有資力之人為共同簽發本票以資擔保。乙○○竟基於意
圖供行使之用而偽造有價證券之犯意，於同日下午某時，趁其姊
余淑因病至苗栗治療之際，在其與余淑之花蓮縣富里鄉萬寧
村二九號住處內，偽簽余淑之簽名，並盜蓋余淑之印章，而
偽造「余淑」為共同發票人；持至花蓮縣富里鄉萬寧村三十號
甲○○住處交付甲○○。甲○○明知余淑為共同發票人之本票
係乙○○所偽造，仍持向其不知情之媳婦陳美霞調現，所得之款
項用以清償富里農會，甲○○財產始得以啟封。嗣該借款未能支
付，陳美霞於八十八年三月十七日，持該本票向台灣花蓮地方法
院，聲請查封余淑所有花蓮縣富里鄉萬寧村二九號住處，余淑
始發現上情而提出告訴等情，因認第一審法院論處甲○○行使
偽造有價證券，處有期徒刑二年，緩刑五年，為無不合，予以維
持，駁回檢察官及甲○○在第二審之上訴，固非無見。
惟查(一)告訴人余淑告訴狀所附潘明忠與甲○○之對話錄音譯文
，明載甲○○叫乙○○簽余淑名字為發票人之對話（見偵查卷
第一三頁）。證人潘明忠證稱「甲○○告訴我他媳婦陳美霞要求
他要乙○○簽余淑的名字並蓋章，我問甲○○為什麼，他說只
有余淑有財產，乙○○無財產，他親口對我承認說是他叫乙○
○簽余淑的名字並蓋章，我還問他知否這樣會構成偽造文書罪
，他說知道，但是只有余淑有財產」（見第一審卷第五五、一
一六頁）。上開對話錄音如為真實，則甲○○是否有如告訴人所
指，涉有教唆偽造有價證券之情，即待調查審認，原判決未加調
查，亦未說明不予調查之理由，自有未洽。(二)乙○○迭次陳稱：
「本票係在我家寫的，簽本票時，甲○○要求把余淑的名字也
寫上去，我還質問他這樣好嗎？他說這樣比較好看」，「本來先
簽一張本票給甲○○，上面只有我的名字，我拿去他家給他，後
來他到我家找我，跟我說只簽我的名字不行，還要簽我姊姊余淑
的名字，於是我再簽一張及蓋章給他，只簽我名字那張本票我
忘記他有無還我」，「係甲○○帶整本本票到我家，我簽我及姊
姊的名字，金額寫六十萬元，甲○○有在場及叫我簽發六十萬元
，三個月之到期日亦係甲○○要我填的」等語（見第一審卷第二
０、六四、一一七頁，原審上訴卷第二五頁）。甲○○亦供承：
編號三八一八五三號本票原先並無余淑之名字，當時其要求他
再找一位保證人，不然簽的本票如何拿到錢等語（見偵查卷第二
五反面、五五頁）；則乙○○上開指證，尚非無據，原判決對於
上開攸關犯罪事實認定與法律適用之證據，未敘明其取捨判斷之
理由，併有理由不備之違誤。檢察官上訴意旨指摘原判決關於甲
○○部分不當，尚非全無理由，應認該部分仍有撤銷發回更審之
原因。
二、關於駁回上訴部分
查上訴期間為十日，自送達判決後起算，刑事訴訟法第三百四十
九條前段定有明文。本件上訴人即被告乙○○因偽造有價證券案
件，經原審判決後，於九十四年三月四日合法送達，有送達證書
附卷可稽，其上訴期間經扣除在途期間六日，其期間之末日為同
月二十日，但期間之末日為星期日，應順延一日，至同年月二十
一日，業已屆滿，乃上訴人延至同年四月六日始行提起上訴，顯
已逾期，其上訴自非合法，應予駁回。
據上論結，應依刑事訴訟法第三百九十七條、第四百零一條，第
三百九十五條前段，判決如主文。
中　　華　　民　　國　九十四　年　　六　　月　二十三　日
                      最高法院刑事第六庭
                          審判長法官  莊　登　照
                                法官  洪　明　輝
                                法官  黃　一　鑫
                                法官  魏　新　和
                                法官  林　秀　夫
      本件正本證明與原本無異
                                      書  記  官
中　　華　　民　　國　九十四　年　　六　　月　二十九　日
                                                      Ｔ
